行　政　法　院　判　決　　　　　　　　　　　　　八十八年度判字第四○五九號
　　原　　　告　甲○○
　　被　　　告　高雄市稅捐稽徵處
右當事人間因地價稅事件，原告不服財政部中華民國八十七年十月二十三日台財訴字
第八七○一○六五三一號再訴願決定，提起行政訴訟。本院判決如左︰
　　主  文
原告之訴駁回。
　　事  實
緣原告之父鄭德旺所有坐落高雄市○○區○○段四小段二十一地號土地，前經高雄市
政府工務局都市計畫委員會規劃為西部濱海公路預定道路而予徵收，餘留之土地面積
約二十六平方公尺，由鄭永森、鄭永村及原告繼承取得，每人持分面積為八．六七平
方公尺。該筆土地為已規定地價之土地，地目為「建」，經被告機關所屬楠梓分處勘
查為荒蕪之空地，未作農業使用，不符合土地稅法第二十二條第一項第四款徵收田賦
之規定，乃依同法第十四條課徵地價稅新台幣(下同)六二四元。原告不服被告機關就
其所有坐落楠梓區○○段○○段二十一地號土地（持分八．六七平方公尺）課徵八十
一年度地價稅，申經復查，未獲變更，一再訴願均遭決定駁回，為此提起本件行政訴
訟。茲摘敘兩造訴辯意旨於次：
原告起訴意旨略謂︰原告之父鄭德旺所有坐落高雄市○○區○○段四小段二十一地號
土地，前經高雄市政府工務局都市計畫委員會規劃為西部濱海公路預定道路而予徵收
，餘留之土地面積約二十六平方公尺，由鄭永森、鄭永村及原告繼承取得，每人持分
面積為八．六七平方公尺。該筆土地為已規定地價之土地，地目為「建」，經被告機
關所屬楠梓分處勘查為荒蕪之空地，未作農業使用，不符合土地稅法第二十二條第一
項第四款徵收田賦之規定，乃依同法第十四條課徵地價稅。惟查前開土地徵收後所餘
為狹長形土地，無法興建房屋，且鄰近已建有完整之他人樓房，亦無法與鄰地合併開
發使用，想將土地持分贈與他人，又需繳納稅款且無人有意願接納。高雄市政府徵收
土地至今道路無法開闢，補償費提存法院已十幾年，原應重新檢討將土地返還原告，
反而對該無價值之畸零地課徵地價稅，置人民權益於不顧。為此訴請撤銷原處分及訴
願、再訴願之決定，以維原告權益。
被告答辯意旨略謂︰按「已規定地價之土地，除依第二十二條規定課徵田賦者外，應
課徵地價稅。」又「非都市土地依法編定之農業用地或未規定地價者，徵收田賦。但
都市土地合於左列規定者，亦同：一、依都市計畫編為農業區及保護區，限作農業用
地使用者。二、公共設施尚未完峻前，仍作農業用地使用者。三、依法限制建築，仍
作農業用地使用者。四、依法不能建築，仍作農業用地使用者。」分別為土地稅法第
十四條及二十二條第一項所明定。另財政部八十二年十二月十六日台財稅第八二○五
七○九○一號函釋：「不能單獨申請建築之畸零地，及非經整理不能建築之畸零地，
及非經整理不能建築之土地，應無土地稅法第二十二條第一項第四款課徵田賦規定之
適用。」本件原告繼承之土地地目為「建」，其地附近建有房屋，已屬公共設施完峻
之土地，可與鄰地合併建築使用，縱使喪失與附近建物合併使用之機會，法亦無限制
不能作為其他用途之使用，且本件系爭土地經被告機關所屬楠梓分處勘查為荒蕪之空
地，未作農業使用，自與課徵田賦要件不符，依規定仍應課徵地價稅，原告起訴為無
理由，請駁回原告之訴等語。
　　理  由
一、按「已規定地價之土地，除依第二十二條規定課徵田賦者外，應課徵地價稅。」
    又「非都市土地依法編定之農業用地或未規定地價者，徵收田賦。但都市土地合
    於左列規定者，亦同：一、依都市計畫編為農業區及保護區，限作農業用地使用
    者。二、公共設施尚未完峻前，仍作農業用地使用者。三、依法限制建築，仍作
    農業用地使用者。四、依法不能建築，仍作農業用地使用者。」分別為土地稅法
    第十四條及二十二條第一項所明定。本件原告之父鄭德旺所有坐落高雄市○○區
    ○○段四小段二十一地號土地，前經高雄市政府工務局都市計畫委員會規劃為西
    部濱海公路預定道路而予徵收，餘留之土地面積約二十六平方公尺，由鄭永森、
    鄭永村及原告繼承取得，每人持分面積為八．六七平方公尺。該筆土地為已規定
    地價之土地，地目為「建」，經被告機關所屬楠梓分處勘查為荒蕪之空地，未作
    農業使用，復為原告所不爭，自不符合土地稅法第二十二條第一項第四款徵收田
    賦之規定，被告機關乃依同法第十四條課徵八十一年度地價稅六二四元。原告主
    張前開土地徵收後所餘為狹長形土地，無法興建房屋，且鄰近已建有完整之他人
    樓房，亦無法與鄰地合併開發使用，想將土地持分贈與他人，又需繳納稅款且無
    人有意願接納。高雄市政府徵收土地至今道路無法開闢，補償費提存法院已十幾
    年，原應重新檢討將土地返還原告，反而對該無價值之畸零地課徵地價稅，置人
    民權益於不顧云云。
二、經查本件原告繼承系爭土地之地目為「建」，有原告之土地所有權狀影本在卷可
    參。其地附近建有房屋，已屬公共設施完峻之土地，可與鄰地合併建築使用，縱
    使喪失與附近建物合併使用之機會，亦無限制不能作為其他用途之使用。且本件
    系爭土地經被告機關所屬楠梓分處派員勘查為荒蕪之空地，未作農業使用等情，
    則有該分處八十六年三月七日高市稽財字第○○四二七九號函附卷足憑，自與前
    開課徵田賦之規定不符。至於原告主張高雄市政府徵收土地不當，使系爭土地成
    為無價值之畸零地，卻仍徵收地價稅，於情理有違，應儘速修法乙節，於現行法
    令未修正前，依前開規定被告機關課徵原告八十一年度地價稅六二四元，於法並
    無不合，一再訴願決定遞予維持，亦稱妥適。本件原告起訴論旨為無理由，應予
    駁回。
據上論結，本件原告之訴為無理由，爰依行政訴訟法第二十六條後段，判決如主文。
中    華    民    國     八十八      年     十一     月      三十       日
                    行 政 法 院 第 一 庭
                                審 判 長 評  事      黃  綠  星
                                         評  事      藍  獻  林
                                         評  事      黃  璽  君
                                         評  事      廖  宏  明
                                         評  事      鄭  忠  仁
右  正  本  證  明  與  原  本  無  異
                                         法院書記官  陳  春  木
中    華    民    國     八十八      年     十二     月       一        日
